【裁判字號】    92,易,577
【裁判日期】    921112
【裁判案由】    違反區域計劃法等
【裁判全文】
臺灣屏東地方法院刑事判決                          九十二年度易字第五七七號
    公  訴  人  臺灣屏東地方法院檢察署檢察官
    被      告  甲○○
右列被告因違反區域計畫法等案件，經檢察官聲請簡易判決處刑（九十二年度偵字第
一五三一號），本院認不宜以簡易判決處刑，應適用通常程序審判，本院判決如左：
    主  文
甲○○違反非都市土地分區使用計畫管制使用土地，不依限變更土地使用恢復土地原
狀之規定，處有期徒刑參月，如易科罰金，以參佰元折算壹日。又連續竊盜，處有期
徒刑陸月，如易科罰金以參佰元折算壹日。應執行有期徒刑捌月，如易科罰金，以參
佰元折算壹日。
    事  實
一、甲○○於民國九十一年十二月二十九日，向林玲安承租其所有坐落屏東縣里港鄉
    ○○段五六九號土地，雙方約定作為農業種植用，租期一年，租金新台幣（下同
    ）三萬五千元，而該土地經編定為一般農牧用地，非經主管機關變更使用計劃，
    不得作為農牧以外用途之使用，詎甲○○竟意圖為自己不法之所有，未經申請許
    可及未經林玲安之同意，自九十二年一月二十九日起，透過盧欽益之介紹，僱請
    不知情之不詳姓名成年人數名，分別駕駛挖土機及砂石車，連續於該土地上盜挖
    土石並將土石堆置於周圍，違反非都市土地分區編定使用計劃使用該土地，嗣於
    九十二年一月三十一日十四時二十分許，為屏東縣政府盜（濫）採砂石聯合稽查
    小組會同警方共同查獲，計該土地留有一長約五十三公尺、寬十九點四公尺、深
    二點八公尺之坑洞，另於其中有二處坑洞，深度加深，一處長約二十四點七公尺
    、寬約六點四公尺、深約五公尺，一處長約三十五點七公尺、寬約七點二公尺、
    深約四點六公尺，共計遭挖採之土石達四千八百五十立方公尺，嗣再經屏東縣政
    府於九十二年一月三十一日以違反區域計劃法處分書通知甲○○限於九十二年二
    月七日以前恢復土地原狀，惟至九十二年二月十四日十時十分許，屏東縣政府盜
    （濫）採砂石聯合稽查小組再度前往現場履勘，該土地仍未完全恢復原狀。
二、案經屏東縣政府移送台灣屏東地方法院檢察署檢察官偵查起訴。
    理  由
壹、訊據被告甲○○坦承右揭違反區域計畫法之事實，惟就竊盜部分辯稱：我係僱請
    一名工人駕駛堆土機將土石挖起來，目的是要將四周圍起供養鴨使用云云。經查
    ：
一、被告甲○○違反區域計畫法之事實，除被告之自白外，並有屏東縣政府盜（濫）
    採砂石聯合稽查小組現場勘查紀錄二紙、現場勘查草圖、屏東縣政府屏府地用區
    字第○○○○一八號違反區域計畫法案件處分書、送達回證、土地登記謄本各一
    紙及現場相片六幀附卷可參。被告違反區域計畫法部分犯行堪以認定。
二、
（一）被告甲○○以農業種植短期蔬菜為為由，於九十一年十二月二十九日與林玲安
      承租其所有坐落屏東縣里港鄉○○段五六九號土地，言明租期一年只做為農業
      種植用，如終止租約，應將土地回復原狀交還等情，有土地租賃合約書、土地
      登記謄本各一紙在卷可按，雖上開土地被告得依租賃契約予以使用、收益，惟
      該土地之所有權仍屬林玲安所有，被告並無於採取該土地土石之權利甚明。
（二）林玲安遭挖掘之土地留有一長約五十三公尺、寬十九點四公尺、深二點八公尺
      之坑洞，另於其中有二處坑洞，深度加深，一處長約二十四點七公尺、寬約六
      點四公尺、深約五公尺，一處長約三十五點七公尺、寬約七點二公尺、深約四
  點六公尺，其遭挖採之土石達四千八百五十立方公尺（小數點以下捨去），其
      所形成坑洞外圍、底部之形狀均呈不規則狀，土質富含礫石，周圍復堆置土石
      達數公尺高等情，此有前揭現場勘查紀錄、現場勘查草圖各一紙及為警查獲之
      現場照片四幀在卷可按，依被告所挖掘之深度、形狀及周圍堆置甚高之土石觀
      察，被告挖掘上開土地之砂石顯非係供養鴨或整地種植所用，乃其竟花費資金
      租地及僱工挖掘，其顯係意圖為自己不法所有挖採土石牟利甚明。
（三）被告固迭供稱其僅僱請一名成年男子駕駛推土機挖掘土石，惟查本案被告供稱
      係於九十二年一月二十九日起挖掘，參以本案所挖掘之深度非淺，周圍復堆置
      甚高之土石，衡情顯須僱請數名工人以挖土機、砂石車等工具挖掘搬運，被告
      所稱無非避就之詞，不足採信，再本案並無證據足認被告所僱請之工人有犯罪
      之故意，且本案被告所利用之人數，並非構成犯罪事實之要素，有罪判決關於
      被告利用他人犯罪人數之記載，旨在辨別犯罪之同一性，被告所供既不足採復
      無其它證據足以確認被告所僱請駕駛挖土機、砂石車之人數，爰認定被告係僱
      請不知情之不詳姓名成年人數名駕駛挖土機及大貨車，併此敘明。
（四）綜上所述，事證明確，被告所辯，顯係飾卸之詞，不足採信，其竊盜部分犯行
      亦堪以認定。
貳、核被告甲○○所為，係違反區域計畫法第十五條、第二十一條之規定，應依同法
    第二十二條規定處罰，及刑法第三百二十條第一項竊盜罪。被告僱用不知情之成
    年男子數名駕駛挖土機及砂石車為之，係間接正犯。被告所為盜採土石之竊盜犯
    行，時間緊接，方法相同，觸犯構成要件相同之罪，顯均係基於概括犯意為之，
    應依刑法第五十六條之規定論以連續犯，並依法加重其刑。區域計畫法第二十二
    條罪名之成立，以違規使用人違反同法第十五條第一項規定，並經主管機關限期
    令其變更使用、停止使用或拆除其地上物恢復原狀，但違規使用人不依限為之者
    ，為其犯罪構成要件，非謂其一有違規使用情形即成立犯罪，本案被告係自九十
    二年一月二十九日起至同年月三十一日止連續竊取土石已如前述，而被告係經主
    管機關屏東縣政府令其須於同年二月七日前恢復土地原狀，顯見被告違反區域計
    畫法第二十二條之罪，已屬獨立之犯罪，非與前犯之竊盜罪間有想像競合犯之裁
    判上一罪關係，是被告所犯上開二罪間，行為殊異，犯意各別，又係觸犯不同之
    罪名，應予分論併罰。爰審酌被告素行，盜挖土石之數量甚大，犯後竟以養鴨等
    詞狡辯未有悔意，惟已將土地大致回復原狀，此有台灣屏東地方法院檢察署檢察
    官勘驗筆錄及勘驗照片數幀在卷足參，因認公訴人就被告違反區域計畫法部分求
    處有期徒刑四月，竊盜部分求處有期徒刑一年均容有過重等一切情狀，各量處如
    主文所示刑，並定其應執行之刑及如易科罰金之折算標準。
據上論斷，依刑事訴訟法第四百五十二條、第二百九十九條第一項前段，區域計畫法
第二十二條，刑法第十一條、第三百二十條第一項、第五十一條第五款、第四十一條
第一項，罰金罰鍰提高標準條例第一條前段、第二條，判決如主文。
中      華      民      國      九十二      年    十一    月    十二    日
                                      臺灣屏東地方法院刑事第四庭
                                            審判長 法  官  簡志瑩
                                                   法  官  陳姵君
                                                   法  官  郭書豪
右正本證明與原本無異。
如不服本判決應於收受本判決送達後十日內向本院提出上訴書狀，其未敘述上訴理由
者，並得於提起上訴後十日內向本院補提理由書狀（均須按他造當事人之人數附繕本
 ）「切勿逕送上級法院」
                                                   書記官  唐淑嫻
中      華      民      國      九十二      年    十一    月    十二    日
附錄法條
中華民國刑法第三百二十條第一項：
(普通竊盜罪)
意圖為自己或第三人不法之所有，而竊取他人之動產者，為竊盜罪，處五年以下有期
徒刑、拘役或五百元以下罰金。
區域計畫法第二十一條：
違反第十五條第一項之管制使用土地者，由該管直轄市、縣 (市)政府處新台幣六萬
元以上三十萬元以下罰鍰，並得限期令其變更使用、停止使用或拆除其地上物恢復原
狀。
前項情形經限期變更使用、停止使用或拆除地上物恢復原狀而不遵從者，得按次處罰
，並停止供水、供電、封閉、強制拆除或採取其他恢復原狀之措施，其費用由土地或
地上物所有人、使用人或管理人負擔。
前二項罰鍰，經限期繳納逾期不繳納者，移送法院強制執行。
區域計畫法第二十二條：
違反前條規定不依限變更土地使用或拆除建築物恢復土地原狀者，除依行政執行法辦
理外，並得處六個月以下有期徒刑或拘役。


司法院資訊處製作；財團法人民間司法改革基金會備份。
